臺灣桃園地方法院刑事判決　　　　　　　　　　　　九十二年度訴字第一四八七號
　　公　訴　人　臺灣桃園地方法院檢察署檢察官
　　被　　　告　丙○○　男　三.
　　指定辯護人　鄭聯芳律師
右列被告因違反毒品危害防制條例案件，經檢察官提起公訴（九十二年度偵字第九九
三號），本院判決如左：
    主  文
丙○○販賣第三級毒品，未遂，處有期徒刑參年。扣案之第三級毒品愷他命壹包（驗
餘含包裝實稱毛重捌拾肆點捌貳公克）、電子秤壹個、分裝空罐貳拾壹個均沒收。
    事  實
一、丙○○明知愷他命（  Ketamine，俗稱Ｋ他命）為毒品危害防制條例第二條第二
    項第三款所列之第三級毒品，不得非法轉讓及販賣，竟基於販賣第三級毒品愷他
    命牟利之犯意，於民國九十二年一月一日晚間，與當時在桃園縣桃園市○○路「
    四十八街舞廳」之戊○○、己○○相約於停放在桃園縣桃園市○○路與中華路口
    處（統領百貨公司前），由丁○○所駕駛之車號ＫＳ─六六五八號自用小客車內
    出售愷他命予其二人（戊○○、己○○、丁○○均經檢察官另為不起訴處分確定
    ），嗣於同日晚間十一時四十分許，戊○○、己○○依約前往時，恰巧於前述「
    四十八街舞廳」內遇見乙○○，是以三人一同前去，抵達上址後，戊○○、己○○、乙○○相繼進入前開自用小客車後座，由左自右依序坐定後，坐於車內右前
    座之丙○○即取出愷他命一包交予戊○○，供其三人試用，並取出電子秤欲行分
    裝販賣時，適有桃園縣警察局桃園分局員警蔡金生、劉樹中於同日晚間十一時五
    十分許巡邏經過該處時，發覺可疑，喝令前述自用小客車內之人不准動並請求支
    援，而後座中間之己○○遂乘此機會將該包愷他命丟在腳踏墊上，致未能完成買
    賣交易而未遂，俟支援警力到達後，在前述自用小客車之右後座腳踏墊附近扣得
    丙○○所有供販賣所用之愷他命一包（驗餘含包裝實稱毛重八四．八二公克）及
    分裝空罐二十一個，並於丙○○身上扣得供販賣愷他命秤重所用之電子秤一個。
二、案經桃園縣警察局桃園分局報請臺灣桃園地方法院檢察署檢察官偵查起訴。
    理  由
一、訊據被告丙○○固不否認於右揭時地在前述自用小客車內將扣案之愷他命一包交
    給戊○○處理等情不諱，惟矢口否認有右揭販賣未遂之犯行，辯稱：伊無販賣愷
    他命之意圖，扣案之電子秤是綽號「小林」之男子欲向伊借用，故伊帶在身上云
    云。
二、經查：
（一）本案查獲經過，業據證人即查獲員警蔡金生、劉樹中到庭具結證稱：該處有三
      家舞廳，常有毒品販賣之情形，是以固定會到該處附近巡邏，案發當天伊二人
      著制服，發現該車違規停車，車子左後窗是打開的，從外面看到車內有一包白
      色粉末，且左後座男子將該包粉末傳遞給中間那名男子，靠近該車時，發現車
      內男子很慌亂，中間那名男子把該包白色粉末丟到腳踏墊上，故伊二人喝令車
      內之人不要動，並呼叫警方支援，俟支援警力到達後，即在車內右後座腳踏墊
      附近扣得愷他命一包（驗餘含包裝實稱毛重八四．八二公克）及分裝空罐二十
      一個，另在被告身上起出電子秤一個等情（見本院卷第七七至七九頁），並經
      證人即支援員警甲○○到庭證述確實有查獲前開愷他命及分裝空罐相符（見本
      院卷第一二六、一二七頁）。而前開扣案之白色粉末一包，經送驗結果，確含
      有愷他命之成分（驗餘含包裝實稱毛重八四．八二公克），此有行政院衛生署
      管制藥品管理局管檢字第○九二○○○○六七二號檢驗成績書一紙在卷可稽（
      見偵卷第九七頁），從而查獲當時，確實有在前開自用小客車內扣到第三級毒
      品愷他命一包及分裝空罐二十一個，並於被告身上起出電子秤一個，堪以認定
      。
（二）證人乙○○於本院審理時證述：伊於九十二年一月一日晚間十一時四十分許，
      至桃園縣桃園市○○路「四十八街舞廳」找己○○，要拿愷他命，當時己○○
      是與戊○○一起在舞廳內，己○○告訴伊他剛好要跟他的上線拿藥（即愷他命
      ），於是伊三人就一同走至中正、中華路口，上了已經在路口等候之車號ＫＳ
      ─六六五八號自用小客車，車上坐有駕駛丁○○，被告坐在副駕駛座，被告見
      伊三人上車後，就拿扣案愷他命一包讓伊三人試用，並拿出電子秤準備分裝時
      ，即遭警方查獲，當時伊坐在該車右後座，伊只知道扣案之愷他命是被告的等
      語（見本院卷第七○、七一頁），核與證人己○○證述：案發當晚快十二點時
      ，伊與戊○○在喝酒，戊○○接到一通電話，遂叫伊陪同下去，在二樓遇到乙○○，就找他一起去，到了車上，被告就將愷他命一包交給戊○○，戊○○復
      倒少許愷他命給伊施用，被告並拿出電子秤要分裝時，即遭查獲，當時伊坐在
      後座中間等情（見偵卷第八三頁、本院卷第二一三、二一四頁）及證人丁○○
      證稱：當天戊○○打電話給被告相約在案發地點見面，所以戊○○、己○○、
      乙○○就上車了，被告取出愷他命一包，交予戊○○，而被告也拿愷他命少許
      給後座三人試用等語大致相符（見本院卷第八一、八二頁）。前開證人雖就案
      發當晚，究係由戊○○打電話聯絡被告，抑或被告主動打電話予戊○○，及由
      何人將愷他命交予後座等人施用暨車內究有多少人試用被告提供之愷他命等證
      述，偶有出入，惟此顯係因各人對於事實之認知有異，且記憶之情節不同始然
      ，自無礙於前述被告有提供愷他命予戊○○、己○○、乙○○試用，並拿出電
      子秤欲行分裝秤重等主要事實之認定。且被告亦坦承扣案之愷他命為其所有，
      並於右揭時地在前開自用小客車內將該包愷他命交予戊○○，讓戊○○處理等
      情無誤（見本院卷第一八七、二二二、二二三頁），從而被告應係先與戊○○
      及己○○約定在案發地點見面，因單、鄭二人巧遇乙○○，故三人一同前往，
      被告復於車內提供愷他命供其三人試用並取出電子秤欲行分裝等節，應堪認定
      。
（三）再依證人己○○證述於前開自用小客車右後座所查獲之分裝空罐二十一個，係
      於戊○○等人上車後，由被告交給戊○○等情（見本院卷第二一四頁）；且證
      人己○○、乙○○復一致證稱被告確實有拿出電子秤欲行分裝之動作等語（見
      本院卷第二一三頁、七一頁），故可知被告所持有並交給戊○○，嗣經警扣案
      之分裝空罐二十一個，應係為分裝扣案之愷他命所用之物無誤。
（四）另被告供承扣案之愷他命一包是以新台幣（下同）四萬五千元購入九十公克，
      已用掉少許，可以分裝成九十小罐，一罐淨重一公克，每罐要八百元等語（見
      本院卷第二二三頁），核與該包愷他命經送驗後，含包裝實稱毛重八四．八二
      公克之重量亦大致相符，此有前述行政院衛生署管制藥品管理局管檢字第○九
      二○○○○六七二號檢驗成績書一紙在卷可憑（見偵卷第九七頁），是該包愷
      他命既為被告以相當不菲之價格購入，如謂被告僅係單純供戊○○、己○○、
      乙○○等人施用，而無出售之意圖，顯與常情不符。再佐以戊○○、己○○為
      警查獲時，分別在其身上起出一萬七千一百元及十萬元，此有扣押物品清單一
      紙附卷可稽（見偵卷第三八頁），衡之現今社會多數民眾皆以信用卡交易，鮮
      少有人會隨身攜帶大額現金，然戊○○、己○○二人卻於深夜時刻，攜帶上開
      現金與被告相約於上述地點之車內見面，被告復提供少許之愷他命供前開三人
      試用，故戊○○、己○○二人顯然係為向被告購買愷他命而準備前述現金，另
      其二人試用少許愷他命之目的，則顯係為確定欲購入愷他命之品質，是以戊○○及己○○雖到庭證稱上開現金係為繳車貸、房貸及借予戊○○購車所用之款
      項云云（本院卷第一三一、二一○頁），自屬迴護被告之說詞，不足採信。又
      參酌證人乙○○證述己○○之前說要去找藥頭．．．，己○○要購買毒品等情
      （見本院卷第七二頁），隨後戊○○等三人即同至前述自用小客車內，被告即
      持前揭一包愷他命交給戊○○，戊○○並倒少許要給己○○試用，被告復取出
      電子秤欲分裝秤重等情觀之，則被告欲分裝出售愷他命予戊○○、己○○二人
      一節，至為明顯。至於乙○○則因巧遇戊○○、己○○，因而同行，故被告販
      售愷他命之對象應未包括乙○○在內，此亦可由乙○○為警查獲時，並未在其
      身上查獲現金取得印證。再按被告以四萬五千元之價格購入九十公克之愷他命
      ，可分裝成九十小罐，每罐價格要八百元，已如前述，被告顯有賺取差價營利
      之意圖而欲出售愷他命予戊○○及己○○，而其已著手提供愷他命予戊○○、
      己○○二人試用，並交付可供分裝之空罐二十一個給戊○○，復持電子秤欲行
      分裝秤重，是以被告已著手於販賣愷他命之行為，僅因適逢警員巡邏經過察覺
      有異而予查獲，致未得逞。
（五）綜右所述，被告否認有販賣愷他命之意圖，核不足採。本件被告於右揭時地在
      前述自用小客車內著手販售第三級毒品愷他命予戊○○、己○○，惟因遭員警
      查獲而未遂之犯行，洵堪認定，本件事證明確，應依法論科。
三、按愷他命為毒品危害防制條例第二條第二項第三款所規定之第三級毒品（參照行
    政院依毒品危害防制條例第二條第三項公告「毒品分級及品項」之附表三第三級
    毒品編號第十九項愷他命）。次按被告行為後，毒品危害防制條例業於九十二年
    七月九日公布修正全文，並自九十三年一月九日施行，比較新舊法之結果，修正
    後毒品危害防制條例第四條第四項除增列販賣第四級毒品罪刑外，關於被告販賣
    第三級毒品部分，依行為時及裁判時之法律均係犯毒品危害防制條例第四條第三
    項之販賣第三級毒品罪，且構成要件、法定刑度完全相同，而未遂犯亦均處罰之
    ，對被告並無不利，自應依刑法第二條第一項前段之規定適用裁判時之法律。核
    被告所為，係犯修正後毒品危害防制條例第四條第六項、第三項之販賣第三級毒
    品未遂罪。被告於販賣前無償轉讓供戊○○等人試用第三級毒品愷他命之低度行
    為，應為販賣之高度行為所吸收，不另論罪。被告以一販賣行為，販賣愷他命予
    戊○○、己○○二人，為想像競合犯，應從一重處斷。又被告已著手於犯罪行為
    之實行而不遂，為未遂犯，爰依刑法第二十六條前段之規定減輕其刑。另丁○○
    雖駕車搭載被告至案發地點，然並無證據足認被告與丁○○就本件販賣第三級毒
    品愷他命之犯行，有犯意聯絡及行為分擔，自無從論以共同正犯，附此敘明。爰
    審酌被告前有轉讓第二級毒品之前科，此有臺灣高等法院被告全國前案紀錄表在
    卷可稽，再為本件販賣第三級毒品予人施用之犯行，足見其並無悔意，且對吸毒
    者而言，一旦施用成癮，不僅戕害健康，甚而為滿足毒癮而傾家蕩產，更甚者鋌
    而走險，亦不乏其人，可謂流毒無窮，對他人及社會造成之危害，不言可諭，並
    參酌扣案毒品之數量非少及被告犯後否認犯行之犯後態度等一切情狀，量處如主
    文所示之刑，以示懲戒。
四、本件被告係犯修正後毒品危害防制條例第四條第六項、第三項之販賣第三級毒品
    未遂罪名，已如前述，沒收為從刑之一種，基於法律適用整體性之原則，自應適
    用修正後之法律。按九十三年一月九日修正施行之毒品危害防制條例第十八條第
    一項中段增列查獲之第三、四級毒品及製造或施用毒品之器具，無正當理由擅自
    持有者，均予沒入銷燬之規定，而同條例第十九條則未修正；且修正後毒品危害
    防制條例第十一條之一規定，第三級毒品若有正當理由得以持有，故第三級毒品
    非屬絕對禁止持有之違禁物，同條例就無正當理由而擅自持有第三級毒品者，並
    無科處刑罰之規定，依同條例第十八條第一項前段規定，無正當理由而擅自持有
    第三級毒品，該查獲之第三級毒品，由查獲之機關依法為沒入銷燬之，而非由法
    院宣告沒收銷燬之，故扣案之愷他命一包（驗餘含包裝實稱毛重八四．八二公克
    ），屬第三級毒品，依上開說明，已不得依修正後毒品危害防制條例第十八條第
    一項之規定宣告沒收銷燬之，惟該扣案之愷他命一包、分裝空罐二十一個及由被
    告身上起獲之電子秤一個，既係被告販賣第三級毒品愷他命犯罪所用之物，應依
    毒品危害防制條例第十九條第一項前段宣告沒收之。至於由被告身上查獲之殘渣
    袋、分裝空罐各一只，業據被告供述乃其之前在舞廳買的愷他命，已經施用完畢
    剩下的等語屬實（見本院卷第二二二頁），並無證據足認與本件販賣第三級毒品
    愷他命之犯行有直接關係，亦不得宣告沒收（銷燬），併此敘明。
五、不另為無罪諭知之部分：
（一）公訴意旨另以：被告丙○○於前開時地在上述自用小客車內為警查獲時，尚於
      該車內之駕駛座腳踏墊上扣得第二級毒品ＭＤＭＡ（俗稱搖頭丸）紅色五十顆
      （即檢驗成績書八之四紫色圓形錠）、黃色八顆（八之二土色圓形錠）、黃色
      五十顆（八之一土黃色圓形錠）、土色七顆（八之三深土色圓形錠）；又於駕
      駛座椅下方查獲ＭＤＭＡ紅色三十顆（八之四紫色圓形錠）、黃色四十顆（八
      之二土色圓形錠）、黃色四十五顆（八之一土黃色圓形錠）；另於該車之左後
      座及右後座腳踏墊上查獲含有愷他命成分之煙捲各一支；此外，被告於為警查
      獲後，員警在載送被告、丁○○、戊○○、己○○及乙○○之巡邏車內，復扣
      得ＭＤＭＡ紅色三顆（八之六橘紅色圓形錠）、橘色三顆（八之一土黃色圓形
      錠）、黃色十八顆（八之一土黃色圓形錠）、袋鼠記號五顆（八之二土色圓形
      錠）、英文Ｄ字記號一顆（八之七土黃色圓形錠）及不明液體一罐。因認被告
      另涉犯修正後毒品危害防制條例第四條第六項、第二項及第三項之販賣第二級
      毒品、第三級毒品未遂罪嫌等語。
（二）按犯罪事實應依證據認定之，無證據不得認定其犯罪事實；不能證明被告犯罪
      者，應諭知無罪之判決，刑事訴訟法第一百五十四條第二項、第三百零一條第
      一項分別定有明文。次按認定被告有罪之事實，應憑證據，如未能發現相當之
      證據，或證據不足以證明，自不能以推測或擬制之方法，以為裁判之基礎；且
      認定犯罪事實所憑之證據，其為訴訟上之證明，須達於通常一般人均不致有所
      懷疑，而得確信其為真實之程度者，始得據為有罪之認定，倘其證明尚未達到
      此一程度而有合理之懷疑存在時，尚難為有罪之認定基礎；苟積極證據不足以
      為不利於被告事實之認定，即應為有利於被告之認定，更不必有何有利之證據
      （最高法院三十年上字第八一六號、四十年台上字第八六號、七十六年台上字
      第四九八六號判例參照）。
（三）公訴人認被告涉有前揭犯行，係以證人戊○○、己○○、乙○○及查獲員警蔡
      金生之證述，與前述扣案物品為其所憑。惟訊據被告則堅決否認右揭犯行，辯
      稱：伊僅有持愷他命一包交給戊○○，車內其餘之扣案物品不清楚為何人所有
      等語。經查：
      (1)證人丁○○、戊○○、鄭靖徵、乙○○均證述扣案之愷他命一包為被告所有
        ，其他在車內查獲之ＭＤＭＡ藥丸不知為何人所有或綽號「小林」男子所有
        或戊○○所有等語在卷（見本院卷第八二頁，偵卷第四四頁背面、本院卷第
        一三○頁，本院卷第二○九頁、偵卷第八一頁背面、本院卷第七三頁），故
        除前開一包愷他命外，其餘毒品顯與被告無涉；而證人即查獲員警蔡金生亦
        僅證述發現車內有一包白色粉末，且後座男子在傳遞那包白色粉末，故喝令
        車內之人不要動，並呼叫警方支援，因而查獲本案等語（見本院卷第七七頁
        ），是ＭＤＭＡ之部分尚無從由蔡金生之證述認為係被告所有。從而於前開
        車號ＫＳ─六六五八號自用小客車內，查獲之第二級毒品ＭＤＭＡ藥丸，實
        無從逕認係被告所有，自難認被告有販賣上開ＭＤＭＡ之犯行。
      (2)又在巡邏車內查獲之ＭＤＭＡ藥丸及不明液體一罐，則係因被告等五人為警
        查獲後，分批送至警局製作筆錄，因當時在現場未能仔細搜索被告等五人之
        身體，故事後員警在載運被告等五人之巡邏車內發現上開ＭＤＭＡ藥丸及不
        明液體等情，業據駕駛巡邏車載送被告等五人至警局之員警甲○○到庭證述
        詳盡（見本院卷第一二七頁），而被告乙○○復證陳：在巡邏車內之三十顆
        ＭＤＭＡ及一罐「神仙水」為伊所有，當時伊將上開物品放在大衣內之口袋
        內，警察有搜身，但沒有搜到等語確實（見本院卷第七三、七四頁），是故
        前開ＭＤＭＡ藥丸及不明液體一罐亦與被告無關，自無從認定被告有販賣上
        開第二級毒品ＭＤＭＡ之行為。
      (3)至於前開車號ＫＳ─六六五八號自用小客車內左後座及右後座之腳踏墊上查
        獲含有愷他命之煙捲各一支，雖經證人己○○證述：係被告交給戊○○等情
        無誤（見本院卷第二○八頁），然此節業經證人戊○○否認在卷（見偵卷第
        四四頁背面、本院卷第一三○頁），且證人丁○○另證述：煙捲二支是後座
        三人帶至車上（見本院卷第八四頁），而證人乙○○則證述：是警察查獲時
        ，伊才知道有煙捲等語（見本院卷第七六頁），從而前開煙捲二支自難逕依
        己○○之證述，而認定係被告交付予戊○○，蓋戊○○、己○○既向被告購
        買愷他命，而乙○○復隨同前去，在車內又有試用被告提供愷他命之情形，
        則其三人顯有施用愷他命之慣行，是以其三人任一人均有可能持有前述含有
        愷他命之煙捲，自難逕認扣案之煙捲二支為被告交付予戊○○，故亦無從認
        定被告涉有此部分販賣愷他命之行為。
（四）綜上所述，公訴人所舉之前述證據，均無從證明被告涉有此部分犯行，揆諸前
      揭法條意旨，自難併予論罪科刑，惟公訴人認此部分與前述有罪部分，具有想
      像競合犯之裁判上一罪及實質上一罪之關係，爰不另為無罪之諭知，併此敘明
      。
據上論斷，應依刑事訴訟法第二百九十九條第一項前段，修正後毒品危害防制條例第
四條第六項、第三項、第十九條第一項前段，刑法第十一條、第二條第一項前段、第
五十五條、第二十六條前段，判決如主文。
本案經檢察官簡志祥到庭執行職務。
中　　　華　　　民　　　國　　九十三　　年　　　十　　　月　　 十九 　　日
                                 臺灣桃園地方法院刑事第八庭
                                     審判長法  官    曾家貽
                                           法  官    陳彥宏
                                           法  官    吳為平
右正本證明與原本無異。
如不服本判決，應於送達後十日內，向本院提出上訴狀。
                                           書記官    賴朱梅
中　　　華　　　民　　　國　　九十三　　年　　　十　　　月　　二十八　　日
附錄論罪科刑法條：
修正後毒品危害防制條例第四條
製造、運輸、販賣第一級毒品者，處死刑或無期徒刑；處無期徒刑者，得
併科新臺幣一千萬元以下罰金。
製造、運輸、販賣第二級毒品者，處無期徒刑或七年以上有期徒刑，得併
科新臺幣七百萬元以下罰金。
製造、運輸、販賣第三級毒品者，處五年以上有期徒刑，得併科新臺幣五
百萬元以下罰金。
製造、運輸、販賣第四級毒品者，處三年以上十年以下有期徒刑，得併科
新臺幣三百萬元以下罰金。
製造、運輸、販賣專供製造或施用毒品之器具者，處一年以上七年以下有
期徒刑，得併科新臺幣一百萬元以下罰金。
前五項之未遂犯罰之。
